臺灣高等法院臺南分院刑事判決
　　　　　　　　　　　　　　　 94年度上更(一)字第5號　Ａ
上　訴　人
即　被　告　甲○○
指定辯護人　本院公設辯護人　乙○○
上列上訴人因違反毒品危害防制條例案件，不服臺灣臺南地方法
院90年度訴字第834號中華民國90年10月5日第一審判決（起訴案
號：臺灣臺南地方法院檢察署90年度營偵字第247、248號），提
起上訴，判決後，經最高法院發回更審，本院判決如下：
    主  文
原判決關於違反毒品危害防制條例及定執行刑部分均撤銷。
甲○○販賣第一級毒品，累犯，處有期徒刑拾伍年，扣案海洛因
柒包（淨重參點貳陸公克、包裝重四．四九公克）、安非他命肆
包（淨重拾貳點陸公克、包裝重０．九一公克）沒收銷燬之；塑
膠杓子伍支、空拉鍊袋參拾貳個及0000000000號行動
電話壹支均沒收；販賣所得新台幣陸萬伍仟元，沒收。如全部或
一部不能沒收時，以其財產抵償之。
    事  實
一、甲○○曾於民國（下同）八十六年十一月間因賭博案件，經
    本院判處有期徒刑六月，併科罰金一萬元確定，於八十七年
    一月二十日易科罰金執行完畢，猶不知悔改。又意圖營利，
    於九十年一月十二日（起訴書誤載為十五日）左右以000
    0000000號行動電話聯絡，透過綽號「阿洲（即丁○○）」之人，在台南市○○路、成功路口綽號「阿洲）」之
    洛因七包（毛重九．五公克）一萬五千元、第二級毒品安非
    他命六包（毛重十三．七公克）五萬元予丙○○，因安非他
    命品質有異而欠一兩八錢；適丙○○於同年月十八日晚上二
    十一時四十分許，在台南縣西港鄉○○村○○路二三三號旁
    中興釣蝦場為警查獲而供出上情，丙○○在警局乃以000
    0000000號行動電話向甲○○索取所欠之安非他命，
    而相約見面，嗣甲○○於同月十九日中午十三時許，依約抵
    台南市○○街○段九十二號時，為警查獲，並當場扣得海洛
    因一包（毛重０．三公克）、安非他命四包（毛重十三．九
    公克，淨重十二．六公克，包裝重０．九一公克）；復經甲○○帶領，至台南市○○路○段三三三巷五號永雅旅社一○
    六號房及台南市○區○○街三十四號二樓之一，查獲其所有
    、供預備販賣毒品所用之塑膠杓子五支、空拉鍊袋三十二個
    、安非他命吸管一支、濾嘴一支、吸管二支、葡萄糖一包、
    海洛因六包（毛重七．四公克），合計海洛因七包（淨重三
    ．二六公克、包裝重四．四九公克）及上開行動電話000
    0000000號一支等物（另扣得武士刀一把部分已判決
    確定）。
二、案經台南縣警察局學甲分局報請臺灣臺南地方法院檢察署檢
    察官偵查起訴。
    理  由
一、訊據上訴人即被告甲○○固坦承於上開時地分別為警查獲扣
    得伊所有之上開第一級毒品海洛因、第二級毒品安非他命及
    行動電話等情不諱（本院卷第三五頁），惟矢口否認有何前
    揭販賣第一級、第二級毒品之犯行，辯稱：伊沒有賣毒品給
    丙○○，丙○○持有之海洛因及安非他命是綽號「阿洲（即
    丁○○）」之人所販賣，嗣因丙○○以其中之一兩八錢有味
    道，品質有異，而要求「阿洲」退貨，唯「阿洲」不願意，
    只說願意設法換貨，乃由「阿洲」找「阿仙」之人要求設法
    換貨，嗣該安非他命竟為「阿仙」之人侵占，而「仙仔」為
    其友人，丙○○即時常打電話找伊，要求伊解決，伊始答應
    再設法找找看，但丙○○以毒癮發作極為痛苦，可否借一包
    ，日後再還，伊苦於丙○○之糾纏不休乃答應，當日係擬帶
    一包安非他命借予丙○○使用，未料為警查獲，實際上伊並
    未販賣毒品與丙○○云云。
二、經查：
  (一)上開被告如何販賣第一級毒品海洛因、第二級毒品安非他命
    予証人丙○○，嗣因安非他命尚欠一兩八錢，丙○○為警查
    獲後，如何在警局以行動電話向被告索取所欠之安非他命，
    並相約見面，被告依約前往會面因而為警查獲等情，業據證
    人丙○○指證甚詳（警訊卷第六頁反面第一行起至第七頁；
    、第二四八號偵查卷第二十四頁；第二四七號偵查卷第十五
    頁反面；原審卷第四十四頁至第四十五頁），並於原審審理
    時當庭指認購買海洛英、安非他命之賣主確係被告無誤（原
    審卷第八十三頁）。雖證人丙○○於警局詢問時供稱：是今
    天（按指九十年一月十八日，但依通聯紀錄所示時間，此期
    日有誤，詳後述）上午向我母親拿錢五萬元，前往台南市○○路一間電玩店，向綽號「星仔（台語音譯，或係「生仔即
    被告甲○○」）」之男子購買的（見警局卷第一宗第十頁）
    ；嗣於偵查員在檢察署詢問時改稱：約四天前（九十年一月
    十五日左右）中午拿六萬五千元，向上訴人買安非他命五萬
    元，海洛因一萬五千元，地點在台南市○○路與成功路口（
    見同上卷第六、七頁背面）；至原審又改稱：是十日的前後
    向上訴人買的等語（原審卷第八十三頁），就購買時間、購
    買地點及購買之金額（六萬五千元或五萬元）互為差異之供
    述。然其就曾向被告購買第一級毒品及第二級毒品之證述，
    則始終如一。經本院更一審依職權（被告及公訴人均未聲請
    ）傳喚證人丙○○到庭詰證稱：（你何時向甲○○買安非他
    命？）是被警察捉到（即九十年一月十九日）前一個禮拜。
    （你被捉前，是否有和甲○○聯絡過？）是我向甲○○買安
    非他命後發現有問題，才和他聯絡的。（你的通聯紀錄顯示
    第一次跟他聯絡是一月十三日？）那應該是一月十三日前一
    天向他買的。（買毒品的地方在那裡？）是在丁○○金華路
    四段的家向甲○○買的，位於金華路與成功路口附近。（你
    在警訊為何說是到府前路電玩店向甲○○買的？）當初是去
    電玩店那邊要找甲○○，是丁○○載我去的，但沒有找到，
    才以電話聯絡甲○○約在丁○○的家碰面等語明確（本院更
    一卷第六０頁至第六一頁）。按案發迄今相距四年有餘，證
    人丙○○所能確定者，惟有被查獲之日及通聯紀錄所顯示之
    第一次電話聯絡時間，是依此二期日往前推論之購毒日期自
    較準確而可採。故依證人丙○○於偵查中及原審之證述（第
    二四七號偵查卷第十五頁背面；第二四八號偵查卷第三六頁
    ；原審卷第四四頁至第四五頁、第八三頁至第八四頁），再
    參之上開證詞，可知證人丙○○係透過丁○○之介紹始認識
    被告，並於當日（即一月十二日左右）由丁○○載往被告時
    常出入之上開府前路電玩店欲向甲○○購買毒品施用，嗣被
    告未在該處，丁○○始以電話聯絡而約定被告知悉之丁○○
    庭證稱：（丙○○是否到過你家？）是的，因為丙○○要向
    甲○○買安非他命而到我家，但他們二人不認識，我才介紹
    丙○○向甲○○買，因為甲○○說欠錢。（印象中丙○○向
    甲○○買過幾次？）買過一次，日期忘記了。‧‧（你介紹
    他們兩人買賣安非他命是何時的事情？）是丙○○被捉到前
    幾天的事情，我只是叫他們來我家，他們兩人就在我家講買
    賣安非他命的事情，至於他們如何交易我就不知道。（甲○○的綽號叫什麼？）「生仔」。（你的綽號叫什麼？）「洲
    仔」。‧‧（丙○○如何向你講說要買安非他命？）有一天
    我到丙○○的家吸用安非他命，我問他說是否要吸食安非他
    命，他說要，並說是否還可以再買，他有錢可以再買安非他
    命，然後我才打電話給甲○○說有人要買「糖果」，因為沒
    有地方約，所以才約在我家等語（本院更一卷第五六頁至第
    五九頁），亦大致相符。自足徵上開情節非虛。其次，證人
    丙○○又詰證稱：（這次你買多少？）一萬五千元是買海洛
    因，五萬元是買安非他命，後來發現安非他命有問題才打電
    話跟甲○○說要換貨或退錢，並把安非他命壹包拿給丁○○
    轉交給甲○○，後來甲○○都沒有和我聯絡，我才向丁○○
    問甲○○的電話，後來才和甲○○聯絡。（甲○○的電話是
    否0000000000號？）我忘記了。（你打給甲○○
    的電話二十九通中，有無別人接過電話？）忘記了。（吳俊
    國你認識？）我不認識。（你在丁○○家時，是否買五萬元
    的安非他命？）是的。（丁○○說他只介紹你買安非他命，
    但你如何知道向甲○○買壹萬五千元的海洛因？）那天甲○○剛好有帶海洛因來，所以我就順便買了壹萬五千元的海洛
    因，甲○○都是同時交給我安非他命及海洛因的，當時丁○○已經不在現場。‧‧當初約好（安非他命）是五萬元三兩
    ，我是拿壹大包一兩要丁○○交給甲○○換貨，一兩八錢是
    我剩下的毒品等語明確（本院更一卷第六一頁至第六二頁、
    第六五頁，九十四年三月廿二日審判筆錄）。是證人丙○○
    於警局詢問時供稱之「拿錢五萬元」購買毒品云云（警局卷
    第一宗第十頁），應係單指第二級毒品安非他命甚明，此由
    證人丁○○前開證詞亦指稱當初係介紹丙○○向被告購買安
    非他命，並未及第一級毒品海洛因乙節（本院更一卷同上筆
    錄），亦可證之。綜稽上開各節，自難以證人丙○○未連貫
    之證詞及因記憶所限致細節有出入，遽為有利於被告之認定
    甚明。
  (二)又證人丙○○証稱被告僅因賣毒品而與之見面一次且係丁○○介紹的等語，而被告亦供稱與證人丙○○僅見過一次面（
    見原審卷第八十三頁至八十四頁），核與證人丁○○於本院
    更一審審理時到庭證述情節相符（本院更一卷第五六頁），
    參照被告於警訊時亦供稱：（那為何會持數包〈肆包〉安非
    命前往與丙○○交易買賣？）是我朋友欠他拾捌包，我雞婆
    替他拿給他的。（你的朋友是誰？與他交情如何？丙○○呢
    ？）是仙仔，交情不錯，與丙○○沒有交情（警訊卷第三頁
    ）；於偵查中則供稱：並不認識丙○○等情（第二四七號偵
    查卷第十七頁）。準此，被告之前既不認識丙○○、經丁○○介紹始見一面、沒交情等等，以目前查緝毒品交易之嚴峻
    ，被告於不熟識證人之情況下，焉有可能干冒被查緝之危險
    ，因一通電話即應証人要求借予一包安非他命而攜毒品在身
    ，是被告於原審所辯伊被查獲時（即一月十九日）係証人要
    向伊借一包安非他命之辯解，要屬無稽。嗣於本院上訴審調
    查審理時，被告再以前開情詞置辯，並請求訊問証人吳俊國
    。而証人吳俊國即於本院上訴審調查時附和被告之辯詞，而
    証稱：不認識丙○○，但認識綽號「古錐（即丙○○）」之
    人。其在「阿洲」家見過「古錐」，因「古錐」拿安非他命
    去與「阿洲」理論，說安非他命不好，要拜託「阿洲」去換
    品質好一點的或拿去賣別人，「阿洲」叫他把東西放在那裡
    ，過幾天才要與他聯絡，「阿洲」說他將東西拿到「阿仙」
    那裡結果被阿仙給侵占，然後「阿洲」跟「古錐」的聯絡要
    討這包東西回來，從來好像沒有討回等語（本院上訴卷第五
    二頁至第五三頁，九十年十二月二十七日訊問筆錄）。姑且
    不論證人吳俊國所證上開情節均係伊於被告家或「阿洲」家
    時聽聞渠等電話往來之內容而得（本院上訴卷第五三頁第十
    三行、第五四頁第十行），是否得窺全貌，已不無可疑！何
    況，依其上開所證，倘若販賣安非他命與証人丙○○之人係
    「阿洲」，侵吞安非他命之人係「阿仙」乙節屬實，則顯均
    與被告無涉，証人丙○○豈有「時常找被告要求解決」，而
    非要求販賣者之「阿洲」或侵吞者之「阿仙」解決之理（除
    非被告即是「阿仙」之人或係「阿洲」之上手販賣者，始合
    常理）！是被告此部分所辯，已悖於常情，證人吳俊國所證
    更是附和之詞，無足採信！甚者，其所供「阿仙」之人僅係
    綽號，若果真有其人，且係被告之友人，被告豈有不知「阿
    仙」之姓名住所，並提供與法院調查傳訊！反於本院上訴審
    始要求訊問自警訊迄至原審均不曾提及之証人吳俊國之理，
    其所辯自難信採。
  (三)再者，被告雖辯稱為警查獲當天，係擬帶一包安非他命借予
    証人丙○○云云，但當天為警查獲之安非他共有四包，為被
    告所是認（警卷第一頁背面、第三頁），並有扣押書一紙在
    卷足參（警卷第十三頁），倘被告所辯屬實，焉何攜帶四包
    安非他命前往？嗣經本院上訴審質以「為何你身上要帶四包
    安非他命及一包海洛因」一節，被告卻供稱「因為我出門都
    有習慣帶一些在身上自己要吸，剛好我有四包所以就先借給
    他」等語（本院上訴卷第四四頁，九十年十一月二十九日訊
    問筆錄）。然稽之毒品為政府治安查緝之重點，得來不易，
    且量少價昂，而被告僅見過証人丙○○一次面，已如前述，
    又並不熟識，且無任何交情之情況，要求借一包，豈有再多
    加借與三包、合計四包安非他命之理！在在與常情相悖。是
    被告上開所辯，顯係事後卸責之詞，不足採信。
  (四)另毒品海洛英、安非他命因物稀價昂，取得不易，且為政府
    嚴予查緝取締之違禁物，而非法販賣毒品之刑責甚重，是以
    非法販賣毒品者果無利可圖，衡情自無甘冒被查緝法辦之危
    險，而無端平價供應他人，至為顯然。參之證人丙○○及丁○○前開所證，本件係因丙○○所買之安非他命品質不純而
    發生爭端，足認被告有以同一價格而減少海洛英、安非他命
    之份量或摻雜別的物品矇混之行為甚明。故堪認本件被告販
    入毒品海洛英、安非他命之價格，必較販出之價格低廉，或
    以同一價格而減少海洛英、安非他命之份量，而有從中賺取
    差額利潤圖利之意圖或事實，此應屬合理且不違背社會通常
    經驗之理性判斷，因之，被告有營利意圖，亦可認定。
  (五)此外，經警分別自被告身上及住處查扣之白色粉末四包及七
    包，經送驗結果確含有安非他命、海洛因成分，淨重分別為
    十二．六公克、三．二六公克，有法務部調查局九十年二月
    十四日000000000鑑定通知書（第二四七號偵查卷
    第五頁）及九十年八月十六日（９０）陸（一）字第九００
    四九九一四號檢驗通知書（原審卷第七十頁）各一紙附卷可
    憑。並有自被告住處查扣之塑膠杓子五支、空拉鍊袋三十二
    個及被告持以供販毒使用之0000000000行動電話
    一支在卷可證。而該行動電話確係供販買毒品之用，亦經證
    人丙○○到庭證述明確，有上開行動電話九十年一月份之通
    聯紀錄一份在卷可參（原審卷第十四頁至第三九頁），足堪
    認定被告確有販賣海洛因、安非他命之事實無訛。故本件事
    証明確，被告犯行堪以認定。
三、按海洛因、安非他命係毒品危害防制條例第二條所定之第一
    級、第二級毒品，不得施用、販賣。核被告所為，係犯毒品
    危害防制條例第四條第一項、第二項販賣第一級、第二級毒
    品罪。其持有海洛因、安非他命之低度行為，已為進而販賣
    之高度行為所吸收，不復另論。再証人丙○○於前開時、地
    ，以六萬五千元之代價向被告購買海洛因及安非他命，為証
    人丙○○於警訊、原審及本院更一審審理時証明在卷（詳前
    開筆錄），証人丙○○於偵查中及歷次審理時更證稱「我只
    向他買過這一次」（第二四七號偵查卷第十五頁反面第四行
    ；原審卷第八三頁；本院更一卷第六一頁至第六五頁），足
    認証人丙○○僅向被告購買一次之毒品；又查無其他証據足
    証被告販賣此次之毒品海洛因、安非他命係分別販入後再一
    次賣與証人丙○○，應認被告係以一販賣行為而交付前開海
    洛因、安非他命予証人丙○○。則被告以一販賣行為而同時
    觸犯上開二罪名，為想像競合犯，應依刑法第五十五條前段
    從一重之毒品危害防制條例第四條第一項販賣第一級毒品罪
    處斷。公訴人認被告係基於各別之犯意，而應分論併罰，顯
    有誤會（另被告所犯之持有刀械罪已判決確定）。再被告曾
    因賭博案件，經臺灣臺南地方法院判處有期徒刑六月，於八
    十七年一月二十日執行完畢，有台灣高等法院被告全國前案
    紀表在卷可查，其於五年內再犯本件有期徒刑以上之罪，為
    累犯，應依法加重其刑，惟其中販賣第一級毒品罪之法定刑
    為死刑或無期徒刑，依法不得加重其刑，應就其餘法定刑部
    分加重其刑。又本件被告固販賣毒品海洛因，惟僅販賣一次
    及販賣數量不多，與坊間大盤販賣毒品者迥然不同，衡情若
    處以法定刑最低無期徒刑，在社會一般觀念尚屬情輕法重，
    足見被告犯罪情狀，顯堪憫恕，爰依刑法第五十九條之規定
    ，就販賣第一級毒品部分予以減輕其刑，並就販賣第一級毒
    品部分依法先加後減之（其中法定刑死刑、無期徒刑部分不
    得加重）。
四、原審就被告上開犯行予以論罪科刑，固非無見。唯查(一)被告
    係以一次販賣之行為，同時觸犯毒品危害防制條例第四條第
    一項、第二項之罪，應為想像競合犯，原審認係基於各別之
    犯意，應予分論併罰，已有未當；(二)再扣案之塑膠杓子五支
    、空拉鍊袋三十二個，應係供被告預供販賣毒品所用之物（
    詳後述），原判決認係供被告販賣毒品所用之物，亦有誤會
    。(三)另犯販賣第一、二級毒品之罪，其供犯罪所用之財物，
    沒收之，毒品危害防制條例第十九條第一項定有明文。原審
    判決事實及理由既認定上訴人以上揭扣案之0000000
    000號行動電話聯絡，作為販賣第一、二級毒品之用，卻
    未依法諭知沒收，尚有欠妥。上訴意旨，否認犯罪，固無可
    取，惟原判決既有可議，即屬無可維持，自應由本院將原判
    決關於販賣第一級毒品及定執行刑部分均撤銷改判（另持有
    刀械部分判處有期徒刑三月確定）。爰審酌被告犯罪之動機
    、目的、手段、所造成危害、及其販賣毒品殘害他人身心健
    康至鉅，並嚴重危害社會秩序，犯罪後尚無悔意之態度等一
    切情狀，量處如主文第二項所示之刑，以示懲儆。再被告販
    賣第一級毒品海洛因所得之一萬五千元，販賣第二級毒品安
    非他命所得之五萬元，合計六萬五千元，應依毒品危害防制
    條例第十九條第一項規定宣告沒收，如全部或一部不能沒收
    時，以其財產抵償之。另扣案海洛英七包（淨重三．二六公
    克、包裝重四．四九公克）、安非他命四包（淨重十二．六
    公克、包裝重０．九一公克），依毒品危害防制條例第十八
    條第一項前段之規定沒收銷燬之；另塑膠杓子五支、空拉鍊
    袋三十二個，為被告所有，被告雖否認供其販賣毒品所用，
    而係供其施用所用。但查上開扣案之物數量甚多，茍若係供
    被告自己施用毒品之用，既可一再重覆使用，自無需準備如
    此多數量至明，故顯非平常供己施用毒品所用之物，應認係
    供被告預備販賣毒品所用之物，依刑法第三十八條第一項第
    二款規定，沒收之。扣案之上揭0000000000號行
    動電話，既係被告作為販賣第一、二級毒品所用之物，業如
    上述，自依毒品危害防制條例第十九條第一項規定沒收之。
    另扣案施用安非他命吸管三支、濾嘴一支、葡萄糖一包係供
    施用毒品所用而非供販賣毒品之用，且非違禁物，不為沒收
    之諭知，亦併此敘明。
據上論結，應依刑事訴訟法第三百六十九條第一項前段、第三百
六十四條、第二百九十九條第一項前段、毒品危害防制條例第四
條第一項、第二項、第十八條第一項前段、第十九條第一項，刑
法第十一條前段、第五十五條前段、第四十七條、第五十九條、
第三十八條第一項第二款，判決如主文。
本案經檢察官吳忠賢到庭執行職務。
中　　華　　民　　國　　94　　年　　4 　　月　　6 　　日
                  刑事第五庭    審判長法　官  楊明章
                                      法　官　顏基典
                                      法　官　沈揚仁
以上正本證明與原本無異。
如不服本判決，應於收受本判決後十日內向本院提出上訴書狀。
其未敘述上訴理由者並得於提起上訴後十日內向本院補提理由書
狀（均須按他造當事人之人數附繕本）「切勿逕送上級法院」。
　　　　　　　　　　　　　　　　　　　書記官　李梅菊
中　　華　　民　　國　　94　　年　　4 　　月　　6 　　日
附錄法條：
毒品危害防制條例第四條第一項、第二項：
製造、運輸、販賣第一級毒品者，處死刑或無期徒刑；處無期徒
刑者，得併科新台幣一千萬元以下罰金。
製造、運輸、販賣第二級毒品者，處無期徒刑或七年以上有期徒
刑，得併科新台幣七百萬元以下罰金。
